臺灣臺南地方法院民事判決
109年度訴字第1923號
原      告  黃見智
            林春米
被      告  郭佑昇


上列當事人間請求侵權行為損害賠償事件，本院於民國109年12
月29日言詞辯論終結，判決如下：
    主      文
被告應給付原告各新臺幣壹拾伍萬元，及均自民國一０九年九月
十六日起至清償日止，按週年利率百分之五計算之利息。
原告其餘之訴駁回。
訴訟費用由被告負擔百分之九十，餘由原告負擔。
本判決第一項得假執行。但被告如各以新臺幣壹拾萬元為原告預
供擔保，各得免為假執行。
    事實及理由
一、被告經合法通知，未於言詞辯論期日到場，經核無民事訴訟
    法第386條各款所列情形，爰依原告聲請，由其一造辯論而
    為判決。
二、原告主張：原告為被告前妻黃意淳之父母，被告因與黃意淳
    婚姻關係存續期間（二人已於民國108年3月28日裁判離婚）
    感情不睦，遷怒於原告，竟於107年6月2日上午11時5分許，
    向臺灣臺南地方檢察署（下稱臺南地檢署）誣告原告違反藥
    事法私製中藥，致臺南地檢署命臺南市政府警察局善化分局
    會同臺南市政府，於107年6月29日至原告住處搜索，均查無
    相關私製中藥，該案業經臺南地檢署行政簽結。原告黃見智
    當時任市政府駐衛警，考績為甲等優良公職人員，原告林春
    米為老人會會長，熱心為地方服務，皆為地方頗有名望之人
    士，無端遭當時為其等女婿之被告誣指違反藥事法私製中藥
    ，雖經臺南地檢署檢察官行政簽結，惟原告「可能私製中藥
    ，違法情形嚴重」等不實情節，早已因被告之誣告行為而流
    傳鄉里，原告遭親戚朋友誤會、指責，身心俱疲，數十年來
    和善助人、奉公守法之名譽，因被告上開侵權行為遭受重大
    損害，爰依民法第195條第1項前段規定，請求被告賠償原告
    各新臺幣（下同）50萬元。並聲明：㈠被告應給付原告黃見
    智50萬元，及自起訴狀繕本送達翌日起至清償日止，按週年
    利率百分之5計算之利息。㈡被告應給付原告林春米50萬元，
    及自起訴狀繕本送達翌日起至清償日止，按週年利率百分之
    5計算之利息。
三、被告未於言詞辯論期日到場，亦未提出書狀作任何聲明或陳
    述。　　　　
四、得心證之理由：
  (一)經查，被告於107年6月2日上午11時5分許，向臺南地檢署
      檢察官指控原告於臺南市○○區○○里000○00號住處及臺南市
      ○○里0○00號倉庫等處私製中藥，檢察官乃命臺南市政府警
      察局善化分局於107年6月29日會同臺南市政府衛生局，經
      原告黃見智同意搜索上開處所，均無查扣相關私製中藥證
      據，檢察官乃以查無具體犯罪事證為由，將該案（107年
      度他字第3000號）為行政簽結；嗣臺南地檢署檢察官以被
      告上開行為涉犯誣告罪嫌提起公訴（109年度偵字第12480
      號），經本院刑事庭以109年度訴字第914號（下稱刑案）
      受理，並於109年9月15日判決被告犯誣告罪，累犯，處有
      期徒刑7月等情，業經本院依職權調閱刑案卷宗查明無訛
      ，而被告於刑案審理時，就檢察官起訴之上開誣告犯行，
      復為認罪之表示（見刑案卷109年9月1日審判筆錄），而
      被告受合法通知未於言詞辯論期日到場，亦未提出書狀作
      何聲明或陳述，本院依上開調查證據之結果，足認原告所
      主張遭被告誣告等情，堪信為真實。
  (二)按因故意或過失，不法侵害他人之權利者，負損害賠償責
      任。不法侵害他人之身體、健康、名譽、自由、信用、隱
      私、貞操，或不法侵害其他人格法益而情節重大者，被害
      人雖非財產上之損害，亦得請求賠償相當之金額。民法第
      184條第1項前段、第195條第1項前段分別定有明文。又意
      圖使人受刑事或懲戒處分，向該管公務員誣告之行為，乃
      故意虛構事實，向司法機關為犯罪之訴追，如因而致他人
      名譽、信用受有損害時，自屬利用司法機關追訴犯罪職權
      ，以達侵害他人權利之侵權行為，被害人自得依侵權行為
      法則請求賠償損害（最高法院87年度台上字第2502號判決
      意旨參照）。本件被告意圖使原告受藥事法等罪之追訴，
      誣指原告私製中藥，業如前述，被告上開所為，致原告遭
      司法機關之調查、搜索，而足使見聞其事之人誤認原告為
      私製藥物之嫌犯，自足以貶損原告在社會上之評價，而侵
      害原告之名譽權，且足使原告受有精神上相當之痛苦，則
      原告依民法第195條第1項規定，請求被告賠償非財產上之
      損害，自屬有據。
　(三)次按被害人受有非財產上損害，請求加害人賠償相當金額
      之慰撫金時，法院對於慰撫金之量定，應斟酌實際加害情
      形、所造成之影響、被害人痛苦程度、兩造之身分、地位
      、經濟情形及其他各種狀況，以核定相當之數額。查原告
      黃見智為43年生，高職畢業，106、107、108年所得總額
      分別為841,886元、921,783元、914,280元，名下財產有
      房屋、土地、汽車及投資共23筆，財產總額為2,822,870
      元；原告林春米為48年生，國小畢業，106、107、108年
      所得總額分別為5,703元、5,694元、60,477元，名下財產
      有房屋1筆、土地2筆，財產總額為1,440,010元；被告為6
      5年生，高職畢業，自陳無業，106、107、108年均無所得
      資料，財產總額為0元，此有兩造之稅務電子閘門財產所
      得調件明細、警詢、偵訊筆錄所載年籍資料在卷可參，本
      院審酌兩造上開經濟狀況，及被告為上開誣告行為時仍為
      原告之女婿，原告所受痛苦程度，及兩造之身分、地位等
      一切情狀，認原告黃見智、林春米請求被告賠償之精神慰
      撫金各以15萬元為適當，逾此範圍之請求，則屬過高，不
      應准許。
　(四)末按給付無確定期限者，債務人於債權人得請求給付時，
      經其催告而未為給付，自受催告時起，負遲延責任；其經
      債權人起訴而送達訴狀，或依督促程序送達支付命令，或
      為其他相類之行為者，與催告有同一之效力；又遲延之債
      務，以支付金錢為標的者，債權人得請求依法定利率計算
      之遲延利息；應付利息之債務，其利率未經約定，亦無法
      律可據者，週年利率為百分之5，民法第229條第2項、第
      233條第1項前段及第203條分別定有明文。查原告請求被
      告賠償之前開金額，未定有給付之期限，則原告請求均自
      刑事附帶民事起訴狀繕本送達被告之翌日即109年9月16日
      （見本院附民卷第9頁之送達證書）起至清償日止，按週
      年利率百分之5計算之利息，均屬有據。
五、綜上所述，原告依侵權行為之法律關係，請求被告給付原告
    黃見智、林春米各15萬元，及均自109年9月16日起至清償日
    止，按週年利率百分之5計算之利息，為有理由，應予准許
    ，逾此範圍之請求，則屬無據，應予駁回。　　　
六、本件原告勝訴部分所命給付之金額未逾50萬元，依民事訴訟
    法第389條第1項第5款之規定，應依職權宣告假執行；併依
    同法第392條第2項規定，依職權宣告被告得預供相當金額之
    擔保而免為假執行。　　　
七、按各當事人一部勝訴、一部敗訴者，其訴訟費用，由法院酌
    量情形，命兩造以比例分擔或命一造負擔，或命兩造各自負
    擔其支出之訴訟費用民事訴訟法第79條定有明文。爰審酌本
    件兩造勝敗程度及本件紛爭起因之可歸責性等情，定訴訟費
    用之負擔如主文第三項所示。
八、據上論結，本件原告之訴為一部有理由，一部無理由，依民
    事訴訟法第385條第1項前段、第79條、第389條第1項第5款
    、第392條第2項，判決如主文。
中　　華　　民　　國　 110　　年　　 1　　月　  12　  日
                  民事第二庭  法　官　張玉萱
以上正本係照原本作成。
如對本判決上訴，應於判決送達後20日內向本院提出上訴狀，若
委任律師提起上訴者，應一併繳納上訴審裁判費，否則本院得不
命補正逕行駁回上訴。
中　　華　　民　　國　　110 　年　　1 　　月　　13　　日
                              書記官  鄭伊汝